臺灣高等法院刑事裁定
111年度毒抗字第442號
抗  告  人  
即  被  告  游晨弘


上列抗告人即被告因違反毒品危害防制條例案件，不服臺灣基隆
地方法院111年度毒聲字第114號，中華民國111年3月15日裁定（
聲請案號：111年度聲觀字第94號、110年度撤緩毒偵字第75號）
，提起抗告，本院裁定如下：
    主  文
抗告駁回。                                             
    理  由
一、原裁定意旨略以：抗告人即被告游晨弘（下稱抗告人）基於
    施用第二級毒品甲基安非他命之犯意，於民國109年3月27日
    上午11時許，在基隆市○○區○○街000巷00號2樓友人（Line暱
    稱Neil）住所內，以將甲基安非他命置入玻璃球吸食器內燒
    烤吸食煙霧之方式，施用甲基安非他命1次等情，業據抗告
    人於警詢、偵查中均坦承施用毒品犯行，且抗告人經警採集
    之尿液，經台灣檢驗科技股份有限公司（下稱台灣檢驗公司
    ）濫用藥物實驗室分別以EIA酵素免疫分析法為初步檢驗，
    再以GC/MS氣相層析質譜分析法為確認檢驗結果，呈甲基安
    非他命陽性反應，此有該公司出具之濫用藥物檢驗報告、基
    隆市警察局偵辦毒品案件尿液檢體對照表、勘察採證同意書
    各1紙存卷可稽，抗告人施用第二級毒品犯嫌堪以認定。抗
    告人於上開施用毒品之時間前，未曾因施用毒品案件受觀察
    、勒戒或強制戒治之執行，此有本院被告前案紀錄表在卷可
    按。而抗告人本案施用毒品之時間前，既未曾因施用毒品案
    件受觀察、勒戒或強制戒治之執行，縱抗告人前曾因犯施用
    毒品罪，經檢察官為附條件緩起訴處分，本案仍應依毒品危
    害防制條例第20條第1項、第24條等規定，由檢察官視被告
    之個案情形，斟酌是否適合觀察、勒戒或強制戒治，或給予
    被告附條件緩起訴處分之機會。而檢察官本件觀察、勒戒之
    聲請，查無違法或濫用其裁量權之情事，爰依毒品危害防制
    條例第20條第1項、觀察勒戒處分執行條例第3條第1項之規
    定，裁定抗告人施用第二級毒品，應送勒戒處所觀察、勒戒
    ，其期間不得逾2月等語。
二、抗告意旨略以：在緩起訴期間，抗告人很努力去上課，只是
    因為最後一堂課遲到，導致無法在期間內完成緩起訴條件。
    而在緩起訴期間，上一次課自費要新臺幣（下同）1千多元
    ，而伊還是大學生，每個月薪水僅有7、8千元，為了上課都
    省吃儉用，伊努力彌補過錯，若進去觀察勒戒，應該會被退
    學。伊想完成學業，懇請再給予一次機會，伊希望用其他方
    式彌補云云。
三、按犯施用第一級、第二級毒品之罪者，檢察官應聲請法院裁
    定，令被告入勒戒處所觀察、勒戒，其期間不得逾2月，毒
    品危害防制條例第20條第1項定有明文。再毒品危害防制條
    例於109年1月15日修正公布、同年7月15日施行，將施用毒
    品之再犯期間由「5年」改為「3年」，並就修正施行後仍於
    偵查中之案件，規定由檢察官逕依修正後規定處理，此觀同
    條例第20條第3項、第23條第2項、第35條之1第1款規定自明
    。又「附命完成戒癮治療緩起訴處分（下稱「附命緩起訴」
    ）」經撤銷，即應回復原緩起訴處分不存在之狀態，由檢察
    官就該次施用毒品犯行，視該次係初犯、最近1次觀察、勒
    戒或強制戒治執行完畢5年後（＜修正後＞3年後）再犯、5年
    內（＜修正後＞3年內）再犯，依法為相關處分（最高法院110
    年度台非字第98號判決意旨參照）。
四、經查：
  ㈠抗告人施用第二級毒品之事實，業據其於警詢、偵查中均坦
    承不諱，且有台灣檢驗公司出具之濫用藥物檢驗報告、基隆
    市警察局偵辦毒品案件尿液檢體對照表、勘察採證同意書各
    1紙存卷可稽（毒偵字卷第59、57、55頁），應堪認定。
  ㈡抗告人未曾因施用毒品案件，經法院裁定施以觀察勒戒或強
    制戒治，有本院被告前案紀錄表在卷可稽。而被告本件施用
    毒品案件，前經臺灣基隆地方檢察署檢察官以109年度毒偵
    字第592號為附命緩起訴處分，然抗告人於緩起訴處分期間
    （109年6月16日至110年8月15日），未認真看待基隆長庚醫
    院人員於疫情期間積極為抗告人安排進行戒癮治療（包含12
    次團體心理治療），而數次因遲到、未到致未能完成團體治
    療，故抗告人未能於緩起訴處分所命期間內完成戒癮治療，
    已違背緩起訴處分之應履行事項，經檢察官以110年度撤緩
    字第112號撤銷前揭緩起訴處分確定。是抗告人前雖經檢察
    官為「附命緩起訴」，然既經撤銷而未完成戒癮治療，自應
    回復為緩起訴處分前之狀態，由檢察官依現行毒品危害防制
    條例之相關規定辦理。基此，檢察官依卷內資料綜合判斷，
    考量全案情節，依現行規定提起聲請，原審因而裁定抗告人
    令入勒戒處所觀察、勒戒，核屬有據，並無違誤。
  ㈢抗告意旨固以前詞置辯，然依刑事訴訟法第253條之2第1項規
    定：檢察官為緩起訴處分者，得命被告於一定期間內遵守或
    履行下列各款事項：六、完成戒癮治療、精神治療、心理輔
    導或其他適當之處遇措施。第2項規定：檢察官命被告遵守
    或履行前項第3款至第6款之事項，應得被告之同意；另毒品
    危害防制條例第24條第3項規定：檢察官依刑事訴訟法第253
    條之2第1項第6款規定為緩起訴處分前，應徵詢醫療機構之
    意見；必要時並得徵詢其他相關機關（構）之意見。第4項
    規定：刑事訴訟法第253條之2第1項第6款規定之緩起訴處分
    ，其適用戒癮治療之種類、刑事訴訟法第253條之2實施對象
    、內容、方式、執行醫療機構或其他機構與其他相關事項之
    辦法及完成戒癮治療之認定標準，由行政院定之。法務部依
    上開規定而訂頒「毒品戒癮治療實施辦法及完成治療認定標
    準」，第2條第2項規定：被告有下列情事之一時，不適合為
    附命完成戒癮治療之緩起訴處分，但無礙其完成戒癮治療期
    程者，不在此限。一、緩起訴處分前，因故意犯他罪，經檢
    察官提起公訴或判決有罪確定。二、緩起訴處分前，另案撤
    銷假釋，等待入監服刑。三、緩起訴處分前，另案羈押或執
    行有期徒刑。可知，是否給抗告人戒癮治療之緩起訴處分，
    乃檢察官之權責並非法院可依職權決定之。法院僅能於最小
    限度內，審查檢察官是否有濫權情事。而抗告人確有上開施
    用第二級毒品行為，並經獲附命戒癮治療之緩起訴處分，惟
    抗告人於109年10月26日開始至醫院接受團體心理治療，截
    至110年9月13日止，共計11堂，基隆長庚醫院於109年7月26
    日、8月23日、9月13日、110年5月18日、7月30日、8月23日
    均有提醒抗告人，但抗告人仍未回院完成團體心理治療，有
    長庚醫療財團法人基隆長庚紀念醫院110年9月15日長庚院基
    字第1100900048號函、觀護輔導紀要（緩護療42號卷第12、
    15頁）在卷可參，顯見抗告人無視醫院積極用心為其安排，
    消極以對、以無關緊要、我行我素之態度，漠視檢察官給予
    緩起訴機會，自難據為其未依規定履行戒癮治療之正當事由
    。本案經檢察官審酌個案情形，聲請裁定將抗告人送勒戒處
    所觀察、勒戒，核其判斷並無違背法令、事實認定有誤或其
    他裁量重大明顯瑕疵等事項，法院自當尊重。抗告意旨固辯
    以目前因就讀大學中及入監將無法完成學業等個人因素，然
    此均非得以免除觀察勒戒之法定事由，抗告人執前詞請求法
    院更易裁定，自屬無據。
五、從而，原審依毒品危害防制條例第20條第1項、觀察勒戒處
    分執行條例第3條第1項規定，裁定准予觀察、勒戒，自無不
    合。被告徒執前詞所提抗告，為無理由，應予駁回。
據上論斷，應依刑事訴訟法第412條，裁定如主文。
中　　華　　民　　國　　111 　年　　5 　　月　　30　　日
                  刑事第七庭    審判長法　官  孫惠琳
                                      法　官  連雅婷
                                      法　官  張育彰
以上正本證明與原本無異。
不得再抗告。
                                      書記官  蔡麗春
中　　華　　民　　國　　111 　年　　5 　　月　　30　　日